臺灣屏東地方法院民事判決
111年度潮簡字第341號
原      告  曾淑琴  

訴訟代理人  藍庭光律師
被      告  文鈞    
            社團法人屏東縣道教會

法定代理人  梁正仲  
共      同
訴訟代理人  黃順呈  
上列當事人間請求損害賠償(交通)事件，本院於民國111年9月1
日言詞辯論終結，判決如下：
　　主  文
被告應連帶給付原告新臺幣（下同）1,058,379元，及自110年12
月23日起至清償日止，按週年利率百分之5計算之利息。
原告其餘之訴駁回。
訴訟費用由被告連帶負擔百分之57，餘由原告負擔。
本判決第一項得假執行。但被告於執行標的物拍定、變賣或物之
交付前，以1,058,379元為原告預供擔保，或將請求標的物提存
後，得免為假執行。
    事實及理由
一、原告主張：被告文鈞為被告社團法人屏東縣道教會之受僱人
    ，被告文鈞於109 年3 月18日12時43分許，駕駛車牌號碼00
    00-00 號自用小貨車執行職務時，沿屏東縣恆春鎮南門路南
    門圓環往南方向行駛，應注意車前狀況並與前車保持安全距
    離，而依當時情形並無不能注意之情況，竟疏未注意及此，
    不慎撞擊前方由原告騎乘之TR5-003號機車，致原告倒地受
    有腰部、雙下肢、雙手臂挫傷及第一腰椎壓迫性骨折等傷害
    （下稱系爭傷害）。為此原告受有如附表所示損害，並請求
    精神慰撫金30萬元，爰依侵權行為法律關係起訴請求，並聲
    明：㈠被告應連帶給付原告1,871,160元及自追加起訴狀繕本
    送達翌日起至清償日止，按週年利率5%計算之利息。㈡願供
    擔保請准宣告假執行。
二、被告抗辯：就原告所受之醫療費用、醫療器材費用、薪資損
    失均不爭執，但關於交通費用、看護費用、勞動能力減損部
    分有所爭執，另慰撫金請求過高等語置辯。並聲明：原告之
    訴駁回。
三、被告文鈞為被告社團法人屏東縣道教會之受僱人，於109年3
    月18日12時43分許，駕駛車牌號碼0000-00 號自用小貨車執
    行職務時，與原告於前揭時地發生系爭事故，原告受有系爭
    傷害之事實，業據原告提出診斷證明書為證，並經本院依職
    權調取屏東縣政府警察局恆春分局道路交通事故卷宗核閱屬
    實，復為兩造所不爭，堪信為真實。
四、法院之判斷
㈠、被告文鈞應負損害賠償責任：
  ⒈按汽車行駛時，駕駛人應注意車前狀況及兩車並行之間隔，
    並隨時採取必要之安全措施，道路交通安全規則第94條第3
    項定有明文。被告文鈞並無不能注意之情形，竟未注意車前
    狀況，未保持安全距離並隨時採取必要之安全措施，導致系
    爭事故發生，被告文鈞為肇事原因而有過失，堪可認定。且
    被告之過失行為與原告所受之傷害具有相當因果關係。從而
    ，原告主張被告應就其所受損害負損害賠償責任，即屬有據
    。
  ⒉次按因故意或過失，不法侵害他人之權利者，負損害賠償責
    任；汽車、機車或其他非依軌道行駛之動力車輛，在使用中
    加損害於他人者，駕駛人應賠償因此所生之損害；不法侵害
    他人之身體或健康者，對於被害人因此喪失或減少勞動能力
    或增加生活上之需要時，應負損害賠償責任；民法第184條
    第1項、第191條之2、第193條定有明文。被告就本件交通事
    故之發生既有過失，而原告確因此受有上開傷害，且原告所
    受傷害與被告之過失行為間，具有相當因果關係，則被告自
    應就其過失行為負損害賠償責任。
㈡、按受僱人因執行職務，不法侵害他人之權利者，由僱用人與
    行為人連帶負損害賠償責任。但選任受僱人及監督其職務之
    執行，已盡相當之注意或縱加以相當之注意而仍不免發生損
    害者，僱用人不負賠償責任，民法第188條定有明文。被告
    文鈞為被告社團法人屏東縣道教會之受僱人，事發時正執行
    職務等節，為被告等所不爭，則原告請求被告連帶負損害賠
    償責任，尚屬有據。
㈢、原告得請求之金額，茲分述如下：
　⒈醫療費用、醫療器材費用、薪資損失：此部分原告主張受有
    如附表所示金額之損害，並為被告所不爭執，堪信為真實。
　⒉交通費用：原告主張支出就醫門診、復健之交通費用共218,7
    92元，被告就原告之交通費用（里程、計程車費率）計算方
    式，並無爭執，並表示只要有就醫收據即不爭執等語（本院
    卷二第64頁背面）。經查原告請求之交通費用，業據其提出
    就醫單據、診斷證明書、計程車費率表、Google地圖等件為
    證（本院卷一第13、15、29、32、34、36、40-47、49-52頁
    ），是原告請求被告給付交通費用218,792元，應屬有據。
　⒊看護費用：原告主張於109年3月18日起至109年3月21日共4日
    住院期間、另109年3月22日起至109年6月28日共99日期間，
    均需專人看護，按每日2,000元計算，請求看護費用206,000
    元；被告則同意全日看護以2,000元、半日看護以1,200元計
    算。
　⑴查原告住院期間（4日）需專人全日照顧，為兩造所不爭執，
    並經高雄醫學大學附設中和紀念醫院（下稱高醫）鑑定報告
    所確認（本院卷二第43頁），此部分應堪認定。是原告住院
    期間得請求被告給付看護費用8,000元（2,000元/日×4＝8,00
    0元）
　⑵原告另主張出院後自109年3月22日起至109年6月28日止期間
    均需專人看護，並提出南門醫療社團法人南門醫院（下稱南
    門醫院）109年6月1日診斷證明書為證。惟原告109年3月21
    日出院後，恆基醫療財團法人恆春基督教醫院（下稱恆基）
    之診斷證明書記載「傷後須休養兩個月及需人看護一個月」
    （本院卷二第52頁），經本院函詢後該院以111年6月24日（
    111）恆基榮字第145號函覆以：「根據病歷記載，該並患有
    腰椎第一節壓迫性骨折、下肢肌力稍差，因此需有旁人照護
    避免跌倒。但無神經症狀、大小便沒有失禁現象，沒有需維
    持生命徵象的管路，每日照護應不需到24小時」等語（本院
    卷二第66頁）。是以原告109年3月22日出院至傷後一個月10
    9年4月17日期間（共27日），本院僅能認定原告得請求半日
    看護費用（兩造合意以每半日1,200元計算），共32,400元
    。
　⑶至109年4月18日起至109年6月28日共72日期間，原告主張需
    專人看護，惟此部分原告僅提出南門醫療社團法人南門醫院
    （下稱南門醫院）109年6月1日之診斷證明書，記載「患者
    於109年5月5日、5月12日、6月1日至門診就診，依病情宜專
    人照護並休養四週」等語（本院卷二第53頁），經本院函詢
    南門醫院，該院函覆：「宜專人照護並休養四週」屬全日看
    護等語（本院卷二第67頁）。是依前揭診斷證明前後文義觀
    察，應係指原告109年5月5日起至南門醫院門診診治其「第
    一腰椎楔形壓迫閉鎖性骨折」之病情，當時之病情需專人全
    日看護，期間應自109年5月5日起算，是原告請求被告給付
    此段期間4週共28日之全日看護費用共56,000元，為有理由
    。
　⑷綜上，原告得請求被告給付之看護費用合計96,400元（8,000
    元+32,400元+56,000元＝96,400元），逾此範圍則無理由。
　⒋勞動能力減損：
　⑴就原告是否因系爭傷害而減損其勞動能力乙節，經囑託高醫
    進行鑑定，該院鑑定結果略以：依美國醫學會出版的第6版
    「永久障礙評估指引」評估，經調整後個案之工作能力減損
    百分比為27％等語，有勞動能力減損評估報告在卷可稽（本
    院卷二第41-42頁），並為被告所不爭執。原告雖以上開鑑
    定報告太過簡略，未就原告事後就醫診斷之「第一腰椎壓迫
    性骨折併神經壓迫、第四、五腰椎間盤突出併坐骨神經壓迫
    」之情形與系爭事故及系爭傷害間之關聯為鑑定，蓋原告極
    可能因系爭事故所受第一腰椎壓迫性骨折之傷勢，導致其身
    體因代償而產生上開後續症狀等語，認鑑定報告有所不足。
    惟高醫鑑定意見書業已明白記載「按恆基之骨科部診療紀錄
    ，原告經診斷有腰部挫傷、雙下肢挫傷、雙手臂挫傷，並經
    放射線檢查，顯示有第一腰椎壓迫性骨折。故高雄榮民總醫
    院110年5月13日之診斷證明書之診斷（第一腰椎壓迫性骨折
    併神經壓迫、第4、5腰椎間盤突出併坐骨神經壓迫），尚難
    認均係為109年3月18日車禍所致」（本院卷二第43頁），且
    原告縱因身體代償而使其發生後續症狀，此部分業已由原告
    休養期間之施力方式等因素介入，難認均係由系爭事故所引
    起，原告前開主張，尚難採憑。
　⑵原告主張於事故前擔任恆基之照顧服務員（下稱照服員），
    就職前經過健康檢查，健康狀況足堪擔任，且照服員無從業
    年齡上限，如非因系爭事故，原告應可工作至70歲等語，為
    被告所否認，辯稱應計算至65歲等語。惟勞動基準法之強制
    退休年齡65歲，僅係僱主可強制為員工辦理退休之年齡，並
    非超過65歲即無工作能力。經本院函詢衛生福利部，該部於
    111年1月28日以衛部顧字第1100040937號函覆略以：本部照
    服員相關統計資料，有7位80歲以上取得認證且登錄機構在
    案（經查有執行業務），最年長為82歲計2名等語（本院卷
    一第218頁）。是原告主張其可工作至70歲乙節，尚非無據
    。
　⑶原告為46年2月25日出生，是本件計算期間應自109年3月18日
    起至滿70歲之116年2月25日止。以原告於事故時受僱月薪23
    ,800元計算，每年因勞動能力減損而受之薪資損失為77,112
    元（23,800元×12×27％＝77,112元），依霍夫曼式計算法扣除
    中間利息（首期給付不扣除中間利息）核計其金額為469,56
    1元【計算方式為：77,112×5.00000000+(77,112×0.0000000
    0)×(6.00000000-0.00000000)=469,561.0000000000。其中5
    .00000000為年別單利5%第6年霍夫曼累計係數，6.00000000
    為年別單利5%第7年霍夫曼累計係數，0.00000000為未滿一
    年部分折算年數之比例(344/365=0.00000000)。採四捨五入
    ，元以下進位】。原告請求被告賠償勞動力減損 469,561元
    為有理由，逾此範圍則無理由，不應准許。
　⒍慰撫金得請求20萬元：
    原告主張因本件車禍事故受有精神損害，請求精神賠償30萬
    元。查原告因本件車禍事故受有前揭傷害，受有精神痛苦，
    堪可認定，依民法第195條第1項前段規定，自得請求被告賠
    償非財產上之損害。本院綜合審酌原告所受精神上痛苦之程
    度、兩造身份、地位、經濟狀況及原告於本件所受傷勢、被
    告過失傷害行為之態樣等一切情狀，認原告請求被告給付精
    神慰撫金20萬元尚屬適當，應予准許。
  ⒍綜上，原告請求被告賠償合計1,058,379元（如附表所示）為
    有理由，逾此範圍則不應准許，應予駁回。
㈢、末按遲延之債務，以支付金錢為標的者，債權人得請求依法
    定利率計算之遲延利息；應付利息之債務，其利率未經約定
    ，亦無法律可據者，週年利率為百分之5；給付無確定期限
    者，債務人於債權人得請求時，經其催告而未為給付，自受
    催告時起，負遲延責任。其經債權人起訴而送達訴狀，或依
    督促程序送達支付命令，或為其他相類之行為者，與催告有
    同一之效力，民法第233條第1項前段、第203條、第229條第
    2項分別定有明文。本件原告請求被告賠償損害，係以支付
    金錢為標的，是原告請求被告給付自追加起訴狀繕本送達翌
    日即如主文所示日期起至清償日止，按週年利率5%計算之利
    息，為有理由，應予准許。
㈣、綜上所述，原告基於侵權行為之法律關係，請求被告連帶給
    付1,058,379元及自追加起訴狀繕本送達翌日110年12月23日
    清償日止按週年利率5%計算之利息，洵屬有據，應予准許；
    逾此範圍之請求，則屬無據，應予駁回。
五、本件事證已臻明確，兩造其餘攻擊防禦方法及所提證據，經
    核於結果不生影響，爰不一一論述，併此敘明。
六、本件係就民事訴訟法第427條訴訟適用簡易程序所為被告敗
    訴之判決，依同法第389條第1項第3款規定，應職權宣告假
    執行，並依同法第392條第2項、第3項規定，依職權宣告被
    告如預供相當之擔保，得免為假執行。至原告雖陳明願供擔
    保請准宣告假執行，僅係促使法院之職權發動，本院自毋庸
    就此另為准駁之諭知。
七、據上論結，原告之訴為部分有理由、部分無理由，爰判決如
    主文。
中　　華　　民　　國　　111 　年　　9 　　月　　15  　日
                 潮州簡易庭      法　官    麥元馨
正本係照原本作成。
如對判決上訴，須於判決送達後20日內向本院提出上訴狀，其未
表明上訴理由者，應於提出上訴後20日內向本院補提理由書狀（
均須按他造當事人之人數附繕本）。如委任律師提起上訴者，應
一併繳納上訴審裁判費。
中　　華　　民　　國　　111 　年　　9 　　月　　15　　日
                                 書記官　  洪雅玲 　　　　　　　　 
附表
編號 請求項目及金額  被告抗辯 法院之判斷 1 醫療費用 24,589元 不爭執 24,589元   2 醫療器材費用 8,000元 不爭執 8,000元   3 交通費用 218,792元 有爭執 218,792元 4 看護費用 206,000元 有爭執 96,400元 5 薪資損失 41,037元 不爭執 41,037元 6 勞動能力減損 1,072,742元 爭執 469,561元 7 精神慰撫金 30萬元 過高 20萬元  合計1,871,160元   合計1,058,379元